最高法院刑事判決　　　　　　九十六年度台上字第七四三四號
上　訴　人　甲○○
　　　　　　　　　　段406巷23號之3
　　　　　　　　　　段141之6號7樓
選任辯護人　蔡淑媛律師
　　　　　　陳意青律師
上列上訴人因違反毒品危害防制條例案件，不服台灣高等法院高
雄分院中華民國九十四年十月二十八日第二審判決（九十四年度
上訴字第一三０七號，起訴案號：台灣高雄地方法院檢察署九十
三年度偵字第一０一二一號），提起上訴，本院判決如下：
    主  文
原判決關於甲○○意圖販賣而持有第一級毒品部分撤銷，發回台
灣高等法院高雄分院。
    理  由
本件原判決認定上訴人甲○○明知海洛因係毒品危害防制條例第
二條第二項第一款之第一級毒品，不得無故持有、意圖販賣而持
有。竟為供己施用，於民國九十三年五月十二日凌晨一時許，在
其位於高雄縣大寮鄉○○村○○○路一四二號住處，向姓名、年
籍不詳綽號「小三」之成年男子以新台幣（下同）八千元之代價
購入海洛因毒品一批後，除預留部分供己施用外，竟萌生營利販
賣之意圖，而以夾鏈袋、電子磅秤及塑膠吸管為器具將海洛因摻
入糖粉後分裝為十包（合計淨重二一．三公克、空包裝重二．八
六公克、純度百分之一一．九一、純質淨重二．五四公克），伺
機出售牟利，意圖販賣而持有上開海洛因。嗣於同年五月十四日
上午八時許，為警在上址搜索查獲，並扣得上開海洛因十包、殘
留海洛因塑膠吸管鏟子二支、上訴人所有之糖粉四包、電子磅秤
一台、空夾鏈袋一批，及與本件無關之不明粉末一包、第二級毒
品甲基安非他命八小包、一大包（合計驗後毛重四九．四公克）
、含甲基安非他命殘渣袋八個、帳冊一本等物等情。因而撤銷第
一審該部分科刑判決，仍論處上訴人意圖販賣而持有第一級毒品
（有期徒刑十一年），固非無見。
惟查(一)、科刑之判決書，須將認定之犯罪事實詳加記載，然後於
理由內逐一說明其憑以認定之證據，以使事實與理由兩相一致，
方為合法。本件原判決不採信上訴人所為分裝海洛因係為攜帶方
便，並非為販賣之辯解，論處上訴人意圖販賣而持有第一級毒品
罪責。然對於上訴人何時萌生營利之意圖？欲販賣第一級毒品予
何人？何價格？並未詳加記載，以及說明其所憑證據及認定理由
，自有理由不備之違法。(二)、原判決認定上訴人以八千元之代價
購入海洛因毒品一批後，除預留部分供己施用外，竟萌生營利販
賣之意圖，而以夾鏈袋、電子磅秤及塑膠吸管為器具將海洛因摻
入糖粉後分裝為十包，伺機出售牟利等情。然上訴人於警詢供稱
：「安非他命八小包及海洛因十一包，是我於五月十二日凌晨一
、二點，在我住處向綽號『小三』之男子所購買……」（見警詢
卷第三頁），究竟扣案之海洛因十包，係上訴人以每包五百元之
價格購入？抑係上訴人購入後再自行分裝？實情如何，尚待查明
，此與判斷上訴人有無販賣之意圖，至有關聯，原審未詳加調查
，遽行判決，亦有職權調查未盡之違法。(三)、再依上揭上訴人於
警詢所供，其係以八千元購得安非他命八小包及海洛因十一包，
原判決認定此八千元全數為上訴人購買海洛因之代價，亦與卷內
筆錄不符，有證據上理由矛盾之違法。上訴意旨執以指摘，尚非
全無理由，應認原判決關於上訴人意圖販賣而持有第一級毒品部
分有撤銷發回更審之原因。
據上論結，應依刑事訴訟法第三百九十七條、第四百零一條，判
決如主文。
中　　華　　民　　國　九十六　年　 十二 　月　二十一　日
                      最高法院刑事第九庭
                          審判長法官  洪　清　江
                                法官  石　木　欽
                                法官  李　伯　道
                                法官  韓　金　秀
                                法官  陳　晴　教
      本件正本證明與原本無異
                                      書  記  官
中　　華　　民　　國　九十六　年　 十二 　月　三十一　日
                                                      Ｑ
